臺灣桃園地方法院刑事判決
110年度訴字第920號
公  訴  人  臺灣桃園地方檢察署檢察官 
被      告  許景隆


選任辯護人  王柯雅菱律師
上列被告因違反藥事法等案件，經檢察官提起公訴（108年度偵
字第32745號、108年度偵字第32757號），本院判決如下：
    主  文
許景隆無罪。
    理  由
一、公訴意旨略以：被告許景隆明知①3,4-亞甲基雙氧-N-乙基卡
    西酮、②硝甲西泮、③3,4-亞甲基雙氧苯基乙基胺戊酮、④3,4
    -亞甲基雙氧苯基乙基胺己酮，均係毒品危害防制條例所列
    之第三級毒品，且為藥事法所列之禁藥，不得持有、寄藏，
    竟基於持有上開第三級毒品之混合咖啡包及收受寄藏上開禁
    藥之犯意，明知甄存孝(所涉違反藥事法等犯行，另由臺灣
    桃園地方檢察署檢察官偵查中)向其借用場所寄藏毒品、禁
    藥，仍於民國108年10月間某時，出借其所租賃管領之桃園
    市○○區○○路0000號2樓（下稱春日路2樓）予甄存孝，由甄存
    孝置放如附表所示之毒品、禁藥，而令被告在上址持有、寄
    藏上開毒品、禁藥。嗣警於108年11月19日持搜索票在春日
    路2樓查獲並扣得如附表所示之毒品、禁藥，以及小型封膜
    機1台、自動封膜機1台、具研磨功能電動攪拌機1台、攪拌
    杓1支、微電腦分裝機2台、電子磅秤1台、夾鏈袋1批、分裝
    袋1批、包裝袋1批、製毒分裝筆記1份、咖啡粉1包，始悉上
    情。因認被告涉犯修正前毒品危害防制條例第11條第5項之
    逾量持有第三級毒品罪嫌、藥事法第83條第1項之寄藏禁藥
    罪嫌，並應從重論以藥事法第83條第1項之寄藏禁藥罪嫌等
    語。
二、按犯罪事實應依證據認定之，無證據不得認定犯罪事實；不
    能證明被告犯罪者，應諭知無罪之判決，刑事訴訟法第154
    條第2項、第301條第1項分別定有明文。又按事實之認定，
    應憑證據，如未能發現相當證據，或證據不足以證明，自不
    能以推測或擬制之方法，以為裁判基礎；且認定犯罪事實所
    憑之證據，雖不以直接證據為限，間接證據亦包括在內；然
    而無論直接或間接證據，其為訴訟上之證明，須於通常一般
    之人均不致有所懷疑，而得確信其為真實之程度者，始得據
    為有罪之認定，倘其證明尚未達到此一程度，而有合理之懷
    疑存在時，即無從為有罪之認定。
三、公訴意旨認被告涉有上開逾量持有第三級毒品、寄藏禁藥犯
    行，無非係以被告之供述、桃園市政府警察局桃園分局搜索
    扣押筆錄、扣押物品目錄表、內政部警政署刑事警察局鑑定
    書各1份及扣案毒品等為其主要論據。
四、訊據被告固坦承曾於107年4月間向簡新維承租春日路2樓，
    嗣於108年9月底至同年10月間，甄存孝曾致電向其借住春日
    路住處1至2天，其遂協助甄存孝詢問簡新維，經簡新維同意
    甄存孝得以借住等情，惟堅詞否認有何逾量持有第三級毒品
    、寄藏禁藥之犯行，辯稱：伊在107年10月至同年11月間已
    將春日路2樓退租，未再使用該處，之後僅曾因拆卸冷氣而
    前往該處1次，其餘則無，甄存孝和伊借用春日路2樓時，伊
    對春日路2樓已經沒有管領、使用權限，伊只是幫甄存孝詢
    問簡新維是否同意借用，且甄存孝當時也沒說借用之用途，
    伊事後才知道和製作毒品咖啡包有關等語。經查：
　㈠員警於108年11月19日下午4時30分許，持本院核發之搜索票
    前往桃園市○○區○○路0000號執行搜索，並扣得附表所示之物
    ，以及小型封膜機1台、自動封膜機1台、具研磨功能電動攪
    拌機1台、攪拌杓1支、微電腦分裝機2台、電子磅秤1台、夾
    鏈袋1批、分裝袋1批、包裝袋1批、製毒分裝筆記1份、咖啡
    粉1包等情，有本院108年度聲搜字第1050號搜索票、桃園市
    政府警察局桃園分局搜索、扣押筆錄暨扣押物品目錄表等附
    卷可稽（見臺灣桃園地方檢察署108年度偵字第32745號卷【
    下稱偵32745卷】第51頁、第53至60頁）。又扣案如附表所
    示之物，經鑑定分別檢出附表所示之第三級或第四級毒品成
    分，且第三級毒品之純質淨重已逾20公克等情（各自檢出之
    毒品種類、純質淨重詳附表「毒品品名及數量」欄所載），
    有內政部警政署刑事警察局109年2月27日刑鑑字第10880218
    54號鑑定書在卷可佐（見偵32745卷第111至116頁），是此
    部分均堪認定。
　㈡公訴意旨認被告涉有上開犯行，其最主要之論據應係認上開
    春日路2樓係由被告租賃管領使用。然而：
  ⒈桃園市○○區○○路0000號房屋係由簡新維向屋主承租，嗣於107
    年4月間，簡新維將其中2樓轉租予被告，做為被告與其友人
    陳信宏從事食品加工生意之辦公室使用，並由陳信宏出面與
    簡新維簽訂租賃契約乙節，業據被告陳明在卷（見偵32745
    卷第25頁），核與證人陳信宏於警詢；證人簡新維於本院審
    理中之證述情節相同，並有租賃契約影本在卷足憑（見本院
    110年度訴字第920號卷【下稱本院卷】第116至121頁），應
    可認屬實。
  ⒉然參諸證人簡新維於本院審理中證稱：被告從107年4月間承
    租春日路2樓，但實際上到107年10月間就沒有再過來，同年
    11月正式和伊退租，後來被告有再來過春日路2樓1次，是要
    拆冷氣，但時間伊忘記了；陳信宏從107年10月開始就沒有
    付租金，而春日路2樓退租之後，就只有伊在使用等語（見
    本院卷第98至108頁）。以及證人陳信宏於警詢時證述：伊
    租到107年11月就沒有再續租等語（見偵32745卷第136頁）
    。是證人簡新維、陳信宏均證稱被告於107年10月至同年11
    月間後，即未再支付租金而退租春日路2樓，上情核與被告
    所辯相符。又細觀卷附之租賃契約（見本院卷第117頁），
    於租金收款明細欄處確記載簡新維僅收受「107年4月5日至
    同年10月5日」間之租金，其後則未再收取，簡新維並於旁
    空白處註記「10月、11月未付、退租」，基上可認被告辯稱
    其於107年10月、同年11月間後已未繼續承租春日路2樓，亦
    未使用該處等語，已有所據。
  ⒊被告曾於108年9月底至同年10月間接獲甄存孝來電，向其借
    用春日路2樓1至2日，被告遂以電話聯繫簡新維，徵得簡新
    維同意後，並轉知甄存孝得以借用等節，經被告陳述明確（
    見本院卷第47至48頁），且與證人簡新維於本院審理中證稱
    ：當時被告打電話給伊，說甄存孝和老婆吵架，想要借住春
    日路2樓一個晚上，伊有答應，之後甄存孝大概是晚上10點
    多、11點時到達，伊就幫甄存孝開門，甄存孝只借住一天，
    隔天伊起床就沒有看到甄存孝的車子等語（見本院卷第99至
    101頁），互核一致，堪認被告曾就甄存孝欲借用春日路2樓
    一事，事先聯繫徵求簡新維之同意。然被告斯時若持續承租
    春日路2樓，對該處仍具事實上管領、使用之權限，其應得
    自行決定是否出借予甄存孝使用，而無特意徵詢簡新維同意
    之必要。且依前述，甄存孝前往春日路2樓時係由簡新維接
    待、開啟大門，被告並未介入參與；況證人簡新維亦證稱被
    告於退租時即已歸還進出春日路2樓之遙控器等語（見本院
    卷第108頁），可認被告於退租春日路2樓後，已無法自由、
    隨意進出該處。上開情節均足佐證被告辯稱其當時就春日路
    2樓已無管理、使用權限，僅係代甄存孝聯繫簡新維徵求簡
    新維之同意等語，係屬可採。
  ⒋桃園市○○區○○路0000號房屋為1至3樓；且經員警於春日路2樓
    及3樓進行勘查採證，於春日路2樓僅採得與甄存孝左拇指相
    符之指紋；及採得與陳信宏左環、左拇、左中、左食指相符
    之指紋，其餘採得之指紋均與被告之指紋未符；另於春日路
    3樓採集之菸蒂、檳榔渣等物，則檢出與何子傑、甄存忠相
    符之DNA-STR型別等情，有現場勘察採證紀錄表、現場勘查
    採證照片簿、內政部警政署刑事警察局108年12月9日刑紋字
    第1088020086號鑑定書、109年1月16日形生字第1088017602
    號鑑定書等可資佐證（見偵32745卷第143至146頁、第151至
    153頁、第155至187頁）。堪認無論在春日路2樓或3樓，均
    未採得與被告相符之指紋，且於現場遺留之菸蒂、檳榔渣等
    物中所檢出之DNA-STR型別，亦與被告之DNA-STR型別不相符
    合，益徵被告辯稱其於107年10月、同年11月間退租春日路2
    樓後，除曾為拆卸冷氣而前往該處1次外，即未再前往，對
    春日路2樓已無實際管理使用等辯詞，應足採認。
  ⒌至被告雖於108年9月23日將戶籍遷至桃園市○○區○○路0000號
    ，有個人戶籍資料查詢結果在卷可按（見偵32745卷第27頁
    ）。然被告已陳明係因為躲債之故而單純借放戶籍等語（見
    本院卷第44頁），此與證人簡新維於本院審理中之證詞吻合
    （見本院卷第109頁）。又衡以遷移戶籍之原因多端，因就
    學、工作等因素將戶籍遷移至他人住處，然未實際居住之情
    事，亦非罕見，是尚無從以被告將戶籍遷至桃園市○○區○○路
    0000號乙節，遽認其於108年9月間仍對春日路2樓具有事實
    上管領、使用之權。
  ㈢毒品危害防制條例第11條所規定之「持有」毒品，係指行為
    人將該條例所指之毒品置於自己實力支配下之狀態而言；必
    須行為人主觀上對該等物品有執持占有、實行支配管領之意
    思，客觀上並已將之置於自己實力得為支配之狀態，始足當
    之。如主觀上欠缺為自己執持占有之意思，客觀上亦無將之
    置於自己支配管領範圍之內，自與應評價為犯罪行為之「持
    有」有別。而「寄藏」亦係將物置於自己實力支配之下，僅
    必先有他人之持有行為，而後始為之受寄代藏而已。查：
　⒈徵諸卷附之勘查採證紀錄表（見偵32745卷第155至159頁），
    可見本案查扣如附表所示之毒品，其中有部分係於春日路10
    30號1樓樓梯下方之儲物櫃所查獲（詳附表「備註」欄所載
    ），並非全數係於春日路2樓遭查扣，是公訴意旨認甄存孝
    係將附表所示之毒品全部放置於春日路2樓，而由被告持有
    、寄藏上開毒品等語，容有誤會。又被告曾承租之範圍既僅
    止於春日路2樓，其對春日路1樓自始不具管領、使用之權，
    自難認被告對於在春日路處1樓所查扣之毒品，客觀上有何
    持有、寄藏之犯行，或主觀上有何持有、寄藏之意。
　⒉甄存孝固於108年9月至同年10月間之某日聯繫被告借用春日
    路2樓之事，並將如附表所示之部分毒品搬至春日路2樓放置
    。然本案既無從認定被告於107年10月間、同年11月間退租
    春日路2樓後，對該處仍有事實上之管領、使用權限，業經
    本院論述如前，自難謂甄存孝於春日路2樓放置如附表所示
    之部分毒品，客觀上已置於被告之實力支配下，亦無法認定
    被告主觀上對該等毒品具實行支配管領而持有之意，甚至有
    受甄存孝之委託而受寄代藏之犯意。
　⒊至被告雖坦承其事後經由甄存孝告知，方知悉甄存孝借用春
    日路2樓係欲製作毒品咖啡包，惟至員警前往春日路2樓搜索
    前，其並未前往該處查看等語（見偵32745卷第25頁、本院
    卷第47至49頁）。然如上述，本案既無從認定甄存孝將附表
    所示之部分毒品放置於春日路2樓時，被告對春日路2樓仍具
    有管領、使用權限，則縱被告事後知悉甄存孝欲使用春日路
    2樓作為製毒場所，且未積極防止或怠於處理，亦不足以此
    推認被告對放置該處之毒品即有持有或寄藏之客觀犯行及主
    觀犯意存在。
  ㈣從而，被告向簡新維承租之範圍既僅止於春日路2樓，且其辯
    稱於107年10月、同年11月後即未再繼續承租，對該處已喪
    失事實上管領、使用權限等語，尚非無稽，而可採信。則甄
    存孝雖於108年9月底至同年10月間將如附表所示之物放置於
    春日路1樓、2樓，然無從認定被告主觀上有何持有或為甄存
    孝寄藏上開毒品之客觀犯行或主觀犯意，自無從以上開罪名
    相繩。
五、綜上所述，檢察官所舉前開事證經綜合評價之結果，尚未達
    於通常一般人均不致有所懷疑，而得確信其為真實之程度，
    本院尚無從形成有罪確信之心證。此外，復無其他積極證據
    足認被告有公訴意旨所指之逾量持有第三級毒品、寄藏禁藥
    等犯行，自應為被告無罪之諭知。
據上論斷，依刑事訴訟法第301條第1項，判決如主文。　
本案經檢察官陳嘉義提起公訴，檢察官劉哲名到庭執行職務。
中　　華　　民　　國　　111 　年　　5 　　月　　20　　日
                  刑事第四庭  審判長法  官  黃柏嘉
                                    法  官  張家豪
　　　　　　　　　　　　　　　　　　法  官  陳韋如
以上正本證明與原本無異。
如不服本判決應於收受判決後20日內向本院提出上訴書狀，並應
敘述具體理由。其未敘述上訴理由者，應於上訴期間屆滿後20日
內向本院補提理由書(均須按他造當事人之人數附繕本)「切勿逕
送上級法院」。 
                                    書記官　劉貞儀
中　　華　　民　　國　　111 　年　　5 　　月　　21　　日
附表：
編號 物品 數量 鑑定編號 毒品品名及數量 毒品級別 備註 1 白色粉末 1包 2-1 (1)舒樂安定純質淨重0.01公克。 (2)佐沛眠純質淨重0.03公克。 均為第四級毒品。 於1樓樓梯下方儲物櫃查扣。 2 白色粉末  1包 2-2 3,4-亞甲基雙氧-N-乙基卡西酮純質淨重74.14公克。 第三級毒品。 於1樓樓梯下方儲物櫃查扣。   1袋（內含3小包） 2-4-1至2-4-3   於1樓樓梯下方儲物櫃查扣。   1包 6-3   無。 3 橘色粉末 1包 2-3 硝甲西泮純質淨重4.64公克。 第三級毒品。 於1樓樓梯下方儲物櫃查扣。 4 淡橘色粉末 1包 2-5 (1)3,4-亞甲基雙氧-N-乙基卡西酮純質淨重4.69公克。 (2)微量硝甲西泮(未能驗純質淨重)。 均為第三級毒品。 於1樓樓梯下方儲物櫃查扣。 5 藍色粉末 1包 6-1 (1)3,4-亞甲基雙氧苯基乙基胺戊酮純質淨重5.62公克。 (2)3,4-亞甲基雙氧苯基乙基胺己酮純質淨重2.19公克。 均為第三級毒品。 (2)於109年 2月3日方公告增列為第三級毒品。 6 淡綠色粉末 1包 6-2 (1)硝甲西泮純質淨重0.06公克。 (2)3,4-亞甲基雙氧苯基乙基胺戊酮純質淨重0.94公克。 (3)3,4-亞甲基雙氧苯基乙基胺己酮純質淨重0.33公克。 (4)微量佐沛眠(未能驗純質淨重)。 (1)至(3)均為第三 級毒品。 (4)為第四級毒品。 (3)於109年 2月3日方公告增列為第三級毒品。 7 藍色粉末 1包 6-4 (1)3,4-亞甲基雙氧苯基乙基胺戊酮純質淨重16.55公克。 (2)3,4-亞甲基雙氧苯基乙基胺己酮純質淨重6.09公克。 均為第三級毒品。 (2)於109年 2月3日方公告增列為第三級毒品。 8 淡橘色粉末 1袋（內含 32小包） 7-1-1至7-1-32 (1)硝甲西泮純質淨重2.12公克。 (2)3,4-亞甲基雙氧-N-乙基卡西酮純質淨重8.48公克。 (3)微量硝西泮(未能驗純質淨重)。 (1)至(2)均為第三 級毒品。 (3)為第四級毒品。 無。 9 毒品混合包  1袋（內含 10小包） 8-1-1至8-1-10 (1)3,4-亞甲基雙氧-N-乙基卡西酮純質淨重1.85公克。 (2)微量硝甲西泮(未能驗純質淨重)。 (3)微量3,4-亞甲基雙氧苯基乙基胺丁酮(未能驗純質淨重，起訴書未記載) (4)微量硝西泮(未能驗純質淨重)。 (1)至(3)均為第三 級毒品。 (4)為第四級毒品。 (3)於109年 2月3日方公告增列為第三級毒品。   4包 8-2-6至8-2-9    10 毒品混合包 5包 8-2-1至8-2-5 (1)3,4-亞甲基雙氧-N-乙基卡西酮純質淨重1.31公克。 (2)微量硝甲西泮(未能驗純質淨重)。 (3)微量3,4-亞甲基雙氧苯基乙基胺丁酮(未能驗純質淨重，起訴書未記載) (4)微量硝西泮(未能驗純質淨重)。 (1)至(3)均為第三 級毒品。 (4)為第四級毒品。 (3)於109年 2月3日方公告增列為第三級毒品。   11  毒品混合包 9包 8-4-1至8-4-9 (1)3,4-亞甲基雙氧-N-乙基卡西酮純質淨重2.69公克。 (2)微量硝甲西泮(未能驗純質淨重)。 (3)微量3,4-亞甲基雙氧苯基乙基胺丁酮(未能驗純質淨重，起訴書未記載) (4)微量硝西泮(未能驗純質淨重)。 (1)至(3)均為第三 級毒品。 (4)為第四級毒品。 (3)於109年 2月3日方公告增列為第三級毒品。 12 毒品混合包 2包 6-4(應為8-4-10至8-4-11之誤載） (1)3,4-亞甲基雙氧-N-乙基卡西酮純質淨重0.37公克。 (2)微量硝甲西泮(未能驗純質淨重)。 (3)微量3,4-亞甲基雙氧苯基乙基胺丁酮(未能驗純質淨重，起訴書未記載） (4)微量硝西泮(未能驗純質淨重)。 (1)至(3)均為第三 級毒品。 (4)為第四級毒品。 (3)於109年 2月3日方公告增列為第三級毒品。 總純質淨重    (1)第三級毒品總純質淨重132.07公克(微量部分無從計算)。 (2)第四級毒品總純質淨重0.04公克(微量部分無從計算)。 無。 無。